---
title: "Pérdidas de girasol debido al Cancro del tallo"
format: html
editor_options: 
  chunk_output_type: console
---

```{r include=FALSE}
knitr::opts_chunk$set(echo = FALSE, warning = FALSE, message = FALSE)
pacman::p_load(tidyverse, rio, emmeans, multcomp, performance, flextable, broom)
conflicted::conflict_prefer("filter", "dplyr")
conflicted::conflict_prefer("select", "dplyr")
conflicted::conflicts_prefer(tidyr::expand)
# devtools::install_github("thomasp85/ggforce")
# devtools::source_url("https://bit.ly/2P0pDB8")#rinde_aj
# crono <- import("data/winter_cereals_23.xlsx", sheet="crono") 
theme_set(cowplot::theme_half_open(font_size =  16))
```

```{r}
full <- rio::import("survey_data.xlsx")
```

```{r}
CT <- full %>% 
  filter(enfermedad=="CT") %>% 
  select(ensayo, rep, sub_sample, sintoma, severidad, nudo_cancro, peso_capit) %>% 
  pivot_wider(names_from=sintoma, values_from = peso_capit) %>% 
  data.frame %>% 
  mutate(ratio=si/no) %>% 
  mutate(pos_cancro=if_else(nudo_cancro %in% c(2,3), "inferior", "superior"))
```

## Peso de granos

A continuación se analizará la variable peso de granos por capitulo (PGC) individual en base seca.  


```{r}
CT %>%
  rename(sana=no, enferma=si) %>% 
  pivot_longer(cols=sana:enferma) %>% 
  ggplot() + 
  aes(value) + 
  geom_histogram(alpha=.5) + 
  facet_grid(name~ensayo) + 
  # scale_fill_manual(values=c("brown1", "green3"))+
  scale_x_continuous(sec.axis=sec_axis(~.,name="Ensayo", breaks=NULL,labels=NULL), 
                     breaks = scales::pretty_breaks(4)) + 
  scale_y_continuous(sec.axis=sec_axis(~.,name="Status planta", breaks=NULL,labels=NULL), 
                     breaks = scales::pretty_breaks(4)) + 
  labs(x="Peso de granos por capítulo", 
       fill="Severidad CTG", 
       y="Frecuencia de casos") + 
  ggstance::geom_boxploth(aes(y=1)) + 
  theme(legend.position="bottom")
```


```{r}
CT %>% 
  ggplot() + 
  aes(ratio) + 
  # geom_density(alpha=.2) + 
  geom_histogram(alpha=.5) + 
  facet_grid(severidad~ensayo) + 
  geom_vline(xintercept = 1, alpha=.5)+
  scale_x_continuous(sec.axis=sec_axis(~.,name="Ensayo", breaks=NULL,labels=NULL), 
                     breaks = scales::pretty_breaks(4)) + 
  scale_y_continuous(sec.axis=sec_axis(~.,name="Severidad de CTG",
                                       breaks=NULL,labels=NULL), 
                     breaks = scales::pretty_breaks(4)) + 
  labs(x="Cociente de peso de granos por capítulo: pl enferma / pl sana", 
       fill="Severidad CTG", 
       y="Frecuencia de casos") + 
  ggstance::geom_boxploth(aes(y=.2), width=.3) + 
  theme(legend.position="bottom")
```

### Efecto de la severidad de cancro

```{r}
m1 <- lmerTest::lmer(log(ratio) ~ severidad + (1|ensayo), CT)

anova(m1) %>% 
  broom::tidy() %>% 
  flextable() %>% 
  theme_vanilla() 

check_homogeneity(m1)
check_normality(m1)

emmeans(m1, ~ severidad, type="response") %>% 
  cld(Letters=letters) %>% 
  mutate(reduccion = round((1-response)*100, 1)) %>% 
  flextable() %>% 
  theme_vanilla() 
```

> Hay efectos de la severidad del cancro sobre el PGC


### Posicion del cancro

* Inferior: 2-3 nudo
* Superior: 4-5 nudo 

```{r}
CT1 <- CT %>% filter(ensayo==1) 

m2 <- lm(log(ratio) ~ severidad * pos_cancro, CT1)

anova(m2) %>% 
  broom::tidy() %>% 
  flextable() %>% 
  theme_vanilla() 

check_homogeneity(m2)
check_normality(m2)

emmeans(m2, ~ pos_cancro, type="response") %>% 
  cld(Letters=letters) %>% 
  mutate(reduccion = round((1-response)*100, 3)) %>% 
  flextable() %>% 
  theme_vanilla() 
```

> La mayor reduccion del rinde en aquellas plantas con cancros en los nudos inferiores (31,6% vs 24,4%) no llega a ser significativa

## Aceite

```{r}
dat_aceite <- full %>% 
  drop_na(aceite_bs) %>% 
  select(-peso_capit, -pmg)

dat_aceite_CT <- dat_aceite %>% 
  filter(enfermedad=="CT") %>% 
  pivot_wider(names_from=sintoma, values_from = aceite_bs) %>% 
  mutate(ratio=si/no)

dat_aceite_CT %>% 
  flextable() %>% 
  theme_vanilla() 
```


```{r}
dat_aceite_CT %>%
  rename(sana=no, enferma=si) %>% 
  pivot_longer(cols=sana:enferma) %>% 
  ggplot() + 
  aes(value) + 
  geom_histogram(alpha=.5) + 
  facet_grid(name~ensayo) + 
  # scale_fill_manual(values=c("brown1", "green3"))+
  scale_x_continuous(sec.axis=sec_axis(~.,name="Ensayo", breaks=NULL,labels=NULL), 
                     breaks = scales::pretty_breaks(4)) + 
  scale_y_continuous(sec.axis=sec_axis(~.,name="Status planta", breaks=NULL,labels=NULL), 
                     breaks = scales::pretty_breaks(4)) + 
  labs(x="% aceite", 
       fill="Severidad CTG", 
       y="Frecuencia de casos") + 
  ggstance::geom_boxploth(aes(y=1)) + 
  theme(legend.position="bottom")
```


```{r}
dat_aceite_CT %>%
  ggplot() + 
  aes(ratio) + 
  # geom_density(alpha=.2) + 
  geom_histogram(alpha=.5) + 
  facet_grid(severidad~ensayo) + 
  geom_vline(xintercept = 1, alpha=.5)+
  scale_x_continuous(sec.axis=sec_axis(~.,name="Ensayo", breaks=NULL,labels=NULL), 
                     breaks = scales::pretty_breaks(4)) + 
  scale_y_continuous(sec.axis=sec_axis(~.,name="Severidad de CTG",
                                       breaks=NULL,labels=NULL), 
                     breaks = scales::pretty_breaks(4)) + 
  labs(x="Cociente de % aceite: pl enferma / pl sana", 
       fill="Severidad CTG", 
       y="Frecuencia de casos") + 
  ggstance::geom_boxploth(aes(y=.2), width=.3) + 
  theme(legend.position="bottom")
```


### Efecto de la severidad del cancro

```{r}
m3 <- lmerTest::lmer(log(ratio) ~ severidad + (1|ensayo), dat_aceite_CT)

anova(m3) %>% 
  broom::tidy() %>% 
  flextable() %>% 
  theme_vanilla() 

check_homogeneity(m3)
check_normality(m3)

emmeans(m3, ~ severidad, type="response") %>% 
  cld(Letters=letters, alpha=0.1) %>%
  mutate(reduccion = round((1-response)*100, 3)) %>% 
  flextable() %>% 
  theme_vanilla() 
```

### Posición cancro

```{r}
dat_aceite_CT_1 <- dat_aceite_CT %>% filter(ensayo==1) %>% 
    mutate(pos_cancro=if_else(nudo_cancro %in% c(2,3), "inferior", "superior"))

dat_aceite_CT_1 %>% count(pos_cancro)

m4 <- lm(log(ratio) ~ severidad * pos_cancro, dat_aceite_CT_1)

anova(m4) %>% 
  broom::tidy() %>% 
  flextable() %>% 
  theme_vanilla() 

check_homogeneity(m4)
check_normality(m4)

emmeans(m4, ~ pos_cancro, type="response") %>% 
  cld(Letters=letters) %>% 
  mutate(reduccion = round((1-response)*100, 1)) %>% 
  flextable() %>% 
  theme_vanilla() 
```

> No hay diferencias a un 5%, 3% para ambas posiciones. Se define muy tarde el aceite ??

## Simulación 

```{r}
simdat <- expand.grid(rto = seq(2000, 3000, by=500), 
                      inc=seq(0,50, by=10), 
                      severidad_cancro=c("baja", "moderada")) %>% 
  mutate(coef_reduccion_peso=if_else(severidad_cancro=="baja", 0.817, 0.703)) %>% 
  mutate(coef_reduccion_aceite=if_else(severidad_cancro=="baja", 0.946, 0.897)) %>% 
  mutate(
    rto_perd = rto * inc/100 * (1-coef_reduccion_peso), 
    rto_final=rto-rto_perd
  )  

simdat %>% 
  ggplot(aes(x=inc, y=rto_perd, col =factor(rto)))+
  geom_line(size=1)+ 
  facet_wrap("severidad_cancro") + 
  labs(x = "Incidencia cancro (%)", 
       y = "Pérdida peso granos (kg/ha)", 
       col = "Rendimiento potencial (kg/ha)")+
  scale_x_continuous(sec.axis=sec_axis(~.,name="Severidad CTG", breaks=NULL,labels=NULL)) +
  scale_colour_grey() + 
  theme(legend.position="bottom")

# ggsave("~/Dropbox/5_Lineas_juan/Girasol/cancro/sim_resp.png",
#        width = 7, height = 5)
```

```{r}
sim_ac <- expand.grid(aceite = seq(40, 50, by=2), 
                      severidad_cancro=c("baja", "moderada")) %>% 
  mutate(coef_reduc_aceite=if_else(severidad_cancro=="baja", 0.946, 0.897),
         perd_ac = aceite-(aceite*coef_reduc_aceite))  
sim_ac

sim_ac %>% 
  ggplot(aes(x=aceite, y=perd_ac, col=severidad_cancro))+
  geom_line(size=1)+ 
  labs(x = "Contenido de aceite potencial (%)", 
       y = "Reducción debido a CTG (%)", 
       col = "Severidad CTG")+
  scale_colour_grey() + 
  theme(legend.position="bottom")

```

## CT vs PC

```{r}
full |> distinct(ensayo, enfermedad)

full %>% 
  select(-severidad, -nudo_cancro) |> 
  filter(ensayo=="2") %>% 
  select(enfermedad, rep, sub_sample, sintoma, peso_capit, aceite_bs) %>% 
  # group_by(enfermedad, rep, sintoma) |>  
  # reframe(peso_capit = mean(peso_capit)) |> 
  pivot_wider(names_from=sintoma, values_from = c(peso_capit, aceite_bs)) %>% 
  data.frame %>% 
  mutate(peso_cap_ratio=peso_capit_si/peso_capit_no, 
         aceite_ratio = aceite_bs_si/aceite_bs_no) -> CT_PC  

CT_PC |> 
  pivot_longer(contains("ratio")) |> 
  ggplot() + 
  facet_wrap("name", scales="free") +
  aes(x=enfermedad, value) + 
  geom_point()
```

```{r}
m_enf_cap <- lm(log(peso_cap_ratio) ~ enfermedad + rep, CT_PC)

anova(m_enf_cap) %>% 
  broom::tidy() %>% 
  flextable() %>% 
  theme_vanilla() 

check_homogeneity(m_enf_cap)
check_normality(m_enf_cap)

emmeans(m_enf_cap, ~ enfermedad, type="response") %>% 
  cld(Letters=letters) %>% 
  mutate(reduccion = round((1-response)*100, 1)) %>% 
  flextable() %>% 
  theme_vanilla() 
```


```{r}
CT_PC2 <- CT_PC |> drop_na(aceite_ratio)
m_enf_aceite <- lm(log(aceite_ratio) ~ enfermedad + rep, CT_PC2)

anova(m_enf_aceite) %>% 
  broom::tidy() %>% 
  flextable() %>% 
  theme_vanilla() 

# check_homogeneity(m_enf_aceite)
check_normality(m_enf_aceite)

emmeans(m_enf_aceite, ~ enfermedad, type="response") %>% 
  cld(Letters=letters) %>% 
  mutate(reduccion = round((1-response)*100, 1)) %>% 
  flextable() %>% 
  theme_vanilla() 
```

## Phoma 

```{r}
raw_dat <- tibble::tribble(
  ~franja, ~trat, ~sintoma, ~enfermedad, ~rep, ~cap, ~peso_tot, ~peso_cap, ~pmg, ~aceite_bs, ~humedad,
  "Fungicida",  "phoma_si",  "no",  "EN",    1,    3,    239,      79.7,   60,       51.9,      1.8,
  "Fungicida",  "phoma_si",  "no",  "EN",    2,    3,    205,      68.3,   60,       49.5,      1.8,
  "Fungicida",  "phoma_si",  "no",  "EN",    3,    4,    251,      62.8,   50,         50,      1.7,
  
  "Sin tratar", "phoma_no",  "si",  "EN",    1,    4,    277,      69.3,   60,       50.9,      1.8,
  "Sin tratar", "phoma_no",  "si",  "EN",    2,    4,    280,        70,   50,       51.9,      1.7,
  "Sin tratar", "phoma_no",  "si",  "EN",    3,    3,    267,        89,   50,       52.4,      1.8,
  
  "Fungicida",    "CT_si",   "si",  "CT",    1,    5,    333,      56.6,   42,       47.5,      2.3,
  "Fungicida",    "CT_si",   "si",  "CT",    2,    5,    257,      51.4,   45,         47,      2.2,
  "Fungicida",    "CT_si",   "si",  "CT",    3,    5,    265,        53,   40,       46.2,      2.1,
  
  "Fungicida",    "CT_no",   "no",  "CT",    1,    5,    348,      69.6,   50,       54.1,        2,
  "Fungicida",    "CT_no",   "no",  "CT",    2,    5,    312,      62.4,   50,       54.5,      1.9,
  "Fungicida",    "CT_no",   "no",  "CT",    3,    5,    337,      67.4,   60,         53,      1.9,
  
  
  "Fungicida",    "PC_si",   "si", "PC",    1,    4,     357,      69.3,   50,       46.7,      2.1,
  "Fungicida",    "PC_si",   "si", "PC",    2,    4,     333,      70.3,   53,       46.5,      2.2,
  "Fungicida",    "PC_si",   "si", "PC",    3,    4,     272,      65.1,   55,         45,        2,
  
  "Fungicida",    "PC_no",   "no", "PC",    1,    4,     287,      70.1,   55,         52,      1.9,
  "Fungicida",    "PC_no",   "no", "PC",    2,    4,     312,        68,   60,       52.2,      1.7,
  "Fungicida",    "PC_no",   "no", "PC",    3,    4,     286,      73.5,   62,         51,      1.8
  
) %>% 
    mutate_at(c("rep", "cap"), as.factor)
```

```{r}
raw_dat |>  
  filter(enfermedad=="EN") %>% 
  select(enfermedad, rep,  sintoma, peso_cap, aceite_bs) %>%
  # group_by(enfermedad, rep, sintoma) |>  
  # reframe(peso_capit = mean(peso_capit)) |> 
  pivot_wider(names_from=sintoma, values_from = c(peso_cap, aceite_bs)) %>% 
  data.frame %>% 
  mutate(peso_cap_ratio=peso_cap_si/peso_cap_no, 
         aceite_ratio = aceite_bs_si/aceite_bs_no) -> phoma  

```


